【裁判字號】    98,交易,341
【裁判日期】    990226
【裁判案由】    過失重傷害
【裁判全文】
臺灣臺南地方法院刑事判決             98年度交易字第341號
公  訴  人  臺灣臺南地方法院檢察署檢察官
被      告  甲○○
上列被告因過失致死案件，經檢察官提起公訴（98年度調偵字第
1192 號 ），及移送併辦（99年度偵字第221 號），被告就被訴
事實為有罪之陳述，經告知簡式審判程序之旨，並聽取當事人之
意見後，改依簡式審判程序審理，茲判決如下：
    主  文
甲○○因過失致人於死，處有期徒刑捌月。
    事實及理由
一、甲○○（原名吳書維）於民國98年4 月17日下午4 時35分許
    ，騎乘車牌號碼CF5-160 號重型機車，沿臺南縣善化鎮溪美
    里台19甲線由南往北方向行駛，行經溪美里631 號前時，本
    應注意欲超越同一車道前車時，須顯示左方向燈並於前車左
    側保持半公尺以上之間隔超過；且駕駛人應注意車前狀況及
    兩車併行之間隔，並隨時採取必要之安全措施，而依當時天
    候晴、日間自然光線、柏油路面乾燥、路面無障礙物及缺陷
    、視距復屬良好等情，並無不能注意之情事，詎甲○○行駛
    上開路段竟疏未注意即此，於欲超越前車時疏未注意前開規
    定，正欲超車時，其所駕駛之重型機車前車頭擦撞前方由張
    新庚所騎乘之車牌號碼MVG-666 號重型機車後車尾，致張新
    庚人車倒地，受有頭部外傷、腦震盪、顏面裂傷、四肢多處
    挫傷及上頜骨折等傷害，經送醫救治施以心肺復甦，仍有缺
    氧性腦病變，而達植物人狀態，嗣於98年12月11日下午4 時
    40分許傷重不治死亡。甲○○於肇事後，在未有偵查犯罪職
    務之機關或公務員發覺其為犯罪人前，即向至現場處理本件
    道路交通事故，尚不知肇事者為何人之臺南縣警察局善化分
    局交通事故處理小組警員供承其肇事犯罪，自首並接受裁判
    。
二、案經乙○○代行告訴暨臺南縣警察局善化分局報告臺灣臺南
    地方法院檢察署檢察官偵查起訴，及移送併辦，改行簡式審
    判程序審理。
三、證據：
（一）被告甲○○於本院訊問、審理時之自白。
（二）代行告訴人乙○○於警詢、偵訊之供述。
（三）臺南縣警察局善化分局道路交通事故現場圖、道路交通事
      故調查報告表（一）、（二）各1 份及交通事故照片42幀
      。
（四）財團法人臺灣基督長老教會新樓醫院診斷證明書、財團法
      人臺灣基督長老教會新樓醫院麻豆分院98年7 月3 日新樓
      麻歷字第98242 號函及檢附病歷資料影本8 張、財團法人
      臺灣基督長老教會新樓醫院麻豆分院之病歷影本1 份、謝
      醫院診斷證明書、臺灣省臺南區車輛行車事故鑑定委員會
      98年11 月9日南鑑字第0985 903429 號函暨檢附之鑑定意
      見書1份 。
（五）臺灣臺南地方法院檢察署之勘驗筆錄1 份、臺灣臺南地方
      法院檢察署相驗屍體證明書1 紙、檢驗報告書1 份及相驗
      照片。
（六）臺灣臺南地方法院檢察署法醫複驗鑑定報告書1份。
四、至臺灣省臺南區車輛行車事故鑑定委員會之鑑定意見書雖僅
    記載：「被告甲○○駕駛普通重型機器腳踏車，未保持安全
    距離，未注意車前狀況，為肇事原因」等語（詳98年度核交
    字第4345號偵查卷第12頁背面），惟上開鑑定意見疏未審酌
    被告正欲超越被害人張新庚所騎乘之前車之相對位置，致未
    予認定被告有疏未注意前開超車應遵行之規定，併予敘明。
五、核被告甲○○所為，係犯刑法第276 條第1 項之過失致死罪
    。起訴書未及斟酌被害人張新庚已死亡之事實，認被告係犯
    刑法第284 條第1 項後段之過失致重傷害罪嫌，惟公訴人於
    本院訊問時業已陳述、論告本件起訴之事實該當於刑法第27
    6 條第1 項之過失致死罪，自行更正原起訴法條，本院無庸
    再變更公訴人起訴之法條。被告於肇事後，在未有偵查犯罪
    職務之機關或公務員發覺其為犯罪人前，即向至現場處理本
    件道路交通事故，尚不知肇事者為何人之臺南縣警察局善化
    分局交通事故處理小組警員供承其肇事犯罪，自首並接受裁
    判等情，有臺南縣警察局道路交通事故肇事人自首情形紀錄
    表1 紙在卷（詳警卷第13頁）可憑，爰依刑法第62條前段之
    規定減輕其刑。至移送併案審理部分與本案係同一事實，業
    據本院審究如上，附此敘明。爰審酌被告並無刑案前科紀錄
    ，有臺灣臺南地方法院檢察署刑案資料查註紀錄表及臺灣高
    等法院被告前案紀錄表各1 份在卷可按，堪認其品性尚佳，
    其欲超越前車時疏未注意超車之相關規定，且未注意車前狀
    況之駕駛行為，係本件車禍發生之肇事原因，其過失程度至
    為重大，其因一時疏忽肇致被害人張新庚死亡，對被害人家
    屬造成無可彌補之傷害，又本件案發迄今，被告猶未能與被
    害人張新庚之家屬達成和解賠償損害，及被告犯後坦承犯行
    之態度等一切情狀，量處如主文所示之刑，以資懲儆。
據上論斷，應依刑事訴訟法第273 條之1 第1 項、第299 條第1
項前段、第310 條之2 、第454 條第1 項，刑法第276 條第1 項
、第62條前段，刑法施行法第1 條之1 第1 項、第2 項前段，判
決如主文。
本案經檢察官丙○○到庭執行職務。
中    華    民    國    99    年    2     月    26    日
                        交通法庭  法  官  鄭燕璘
以上正本證明與原本無異。
如不服本判決應於收受本判決後10日內向本院提出上訴書狀，並
應敘述具體理由。如未敘述上訴理由者，應於上訴期間屆滿後20
日內向本院補提理由書狀（均須按他造當事人之人數附繕本）「
切勿逕送上級法院」。
                                  書記官  蔡明峰
中    華    民    國    99    年    2     月    26    日
附錄本案論罪科刑法條全文：
刑法第276條：
因過失致人於死者，處2 年以下有期徒刑、拘役或2 千元以下罰
金。
從事業務之人，因業務上之過失犯前項之罪者，處5 年以下有期
徒刑或拘役，得併科3 千元以下罰金。

司法院資訊處製作；財團法人民間司法改革基金會備份。
